臺灣高雄地方法院刑事裁定
111年度毒聲字第659號
聲  請  人  臺灣高雄地方檢察署檢察官
被      告  王韻玲




上列被告因違反毒品危害防制條例案件，經檢察官聲請送觀察、
勒戒（111年度毒偵字第2171號），本院裁定如下：
    主  文
王韻玲施用第二級毒品，令入勒戒處所觀察、勒戒，其期間不得
逾貳月。
    理  由
一、聲請意旨如附件聲請書所載。
二、按犯毒品危害防制條例第10條之罪者，檢察官應聲請法院裁
    定，令被告入勒戒處所觀察、勒戒，其期間不得逾2月；依
    前項規定為觀察、勒戒或強制戒治執行完畢釋放後，3年後
    再犯第10條之罪者，適用本條前2項之規定，毒品危害防制
    條例第20條第1項、第3項分別定有明文。而上開所謂「3年
    後再犯」，只要本次再犯距最近1次觀察、勒戒或強制戒治
    執行完畢釋放，已逾3年者，即該當之，不因其間有無犯第1
    0條之罪經起訴、判刑或執行而受影響（最高法院刑事大法
    庭109年度台上大字第3826號裁定意旨參照）。
三、又依毒品檢驗學上之常規，尿液中含毒品成分反應所使用之
    檢驗方法，對於受檢驗者是否確有施用毒品行為之判斷，在
    檢驗學常規上恆有絕對之影響。其以酵素免疫分析或薄層定
    性分析等方式為初步篩檢者，因具有相當程度偽陽性之可能
    ，如另以氣（液）相層析、質譜分析等較具公信力之儀器為
    交叉確認，因出現偽陽性反應之機率極低，核足據為對涉嫌
    人不利之認定；再者，依據西元2018年美國FDA 網站公布尿
    液中於施用甲基安非他命與安非他命可檢出之時限為2至3天
    ，有行政院衛生福利部食品藥物管理署民國108年1月21日FD
    A管字第1089001267號函在卷參照，先予敘明。
四、經查：
㈠、被告王韻玲於111年4月11日12時45分許為警採集尿液送驗，
    經高雄市立凱旋醫院先以酵素免疫分析法為初步檢驗，再以
    氣相層析質譜法、氣相層析串聯質譜法確認檢驗結果，確呈
    安非他命、甲基安非他命陽性反應，其中安非他命檢出濃度
    為8,471ng/ml，甲基安非他命檢出濃度為58,257ng/ml，有
    該醫院111年4月27日濫用藥物尿液檢驗報告（檢體編號：00
    000000號）、高雄港務警察總隊刑警隊偵辦毒品危害防制條
    例嫌疑人尿液採證代碼對照表（代碼：00000000號）、鑑定
    許可書等件在卷可憑。依前揭說明，本件即可排除偽陽性反
    應產生之可能。而依上開尿液檢驗結果顯示，被告尿液中所
    呈現之安非他命、甲基安非他命濃度，明顯逾濫用藥物尿液
    檢驗作業準則第18條規定之甲基安非他命陽性判定標準即「
    甲基安非他命500ng/ml，且其代謝物安非他命之濃度在100n
    g/ml以上」甚多，足認被告確有於上開採尿時回溯72小時內
    某時（不含公權力拘束期間；聲請意旨記載「回溯96小時」
    ，予以更正），在不詳地點，以不詳方式，施用甲基安非他
    命無訛。被告辯稱：並未施用毒品云云，顯為卸責，不足採
    信。準此，被告於前揭時間施用甲基安非他命之犯行，洵堪
    認定。
㈡、又被告前因施用毒品案件，經送觀察、勒戒後，認無繼續施
    用毒品傾向，於97年9月22日執行完畢釋放，並經臺灣高雄
    地方檢察署檢察官以97年度毒偵字第6498號不起訴處分確定
    ，迄今並無再為觀察、勒戒或強制戒治處遇之紀錄，有臺灣
    高等法院被告前案紀錄表在卷可稽。本件係被告於前開觀察
    、勒戒執行完畢釋放3年後所為，依前揭說明，縱被告其間
    因犯施用毒品罪經起訴、判刑或執行，仍應依毒品危害防制
    條例第20條第3項規定，再予適用觀察、勒戒之機會。
㈢、本件聲請書載明被告前於97年間執行觀察勒戒完畢後至本案
    再犯期間，仍有多次施用毒品案件經法院判刑確定之刑事紀
    錄，顯見被告處於得任意與外界接觸之環境，欠缺相關強而
    有力之約束機制，面對垂手可得之毒品誘惑，難以期待被告
    有戒除毒癮之自律及決心。又被告於警詢及偵查中，對於其
    施用第二級毒品之行為均矢口否認，無法積極、坦然面對自
    身所犯過錯，更難期待期能自律戒除毒癮。是綜合上開各情
    ，本案客觀上難認被告有完成自費戒癮治療療程之可能，不
    宜為戒癮治療之緩起訴處分（如附件），而依卷證資料所示
    ，被告於前述觀察、勒戒執行完畢釋放後，仍再因施用毒品
    ，經法院判處罪刑確定並易科罰金、入監執行完畢，同有上
    開前案紀錄表附卷可佐，本件猶否認犯行，難認被告有面對
    本案偵查並正視其患有毒癮之事實，是檢察官考量被告具體
    情形，向本院聲請令被告入勒戒處所觀察、勒戒，以監禁式
    之治療方式，求短時間內隔絕被告之毒品來源，務使其專心
    戒除毒癮，核屬其裁量權之適法行使，形式上亦無裁量恣意
    或濫用之情，於法有據。
五、綜上所述，本件聲請於法有據，應予准許，依毒品危害防制
    條例第20條第3項、第1項，裁定如主文。
中　　華　　民　　國　　111 　年　　10　　月　　12　　日
                  刑事第三庭  法　官  林青怡
【附件】聲請書乙份
以上正本證明與原本無異。
如不服本裁定應於送達後5日內向本院提出抗告狀。
中　　華　　民　　國　　111 　年　　10　　月　　13　　日
                              書記官  李欣妍